最高法院刑事判決　　　　　　　九十六年度台上字第三一一號
上　訴　人　甲○○
選任辯護人　林慶苗律師
上列上訴人因違反藥事法案件，不服臺灣高等法院高雄分院中華
民國九十三年五月二十七日第二審判決（九十三年度上訴字第二
八五號，起訴案號：臺灣高雄地方法院檢察署九十二年度偵字第
二００九九號），提起上訴，本院判決如下：
    主  文
原判決撤銷，發回臺灣高等法院高雄分院。
　　理　由
本件原判決認定：上訴人甲○○前因違反藥事法案件，於民國九
十年九月二十八日，經臺灣高等法院高雄分院判處有期徒刑六月
確定，於九十年十二月十三日易科罰金執行完畢。仍不知悔改，
明知不得運送、販賣禁藥，竟意圖營利販賣，並基於運送禁藥之
犯意，於九十二年六月十三日上午十時四十分許，駕駛其不知情
之父親黃滄濱所有「漁舢港外一三七號」（ＣＴＳ－四０三八）
舢舨，自高雄港旗后安檢所報關出港，利用出港作業之便，在高
雄港外海一、二海浬處，向停泊該地之不詳貨輪上之不詳姓名成
年人，以新臺幣（下同）二萬三千五百元之價格，販入如原判決
附表一所示之禁藥（除該附表編號七之藥品屬公告禁止輸入之毒
害藥品外，餘皆屬未經核准擅自輸入之藥品）；且受該不詳姓名
成年人所託，以每箱二千元之代價（共十箱，合計二萬元），代
為運送如原判決附表三所示之禁藥（均屬未經核准擅自輸入之藥
品）。價金談妥後，上訴人乃將該附表一、三所示之藥品搬至前
開舢舨中間左側雜物置物箱內，並以白色批土封住，旋即返航，
而運送該附表一、三所示之禁藥（其中附表三所示禁藥部分，上
訴人與該不詳姓名成年人，有犯意聯絡及行為分擔），其中附表
一所示之禁藥，欲於上岸後，至高雄市堀江商場販售；而附表三
所示之禁藥，則待該不詳姓名成年人之指示，於岸上交付。於九
十二年六月十三日十一時三十分許，上訴人駕駛上開舢舨至高雄
港旗后安檢所報關入港時，為安檢人員及財政部高雄關稅局緝私
人員當場查獲，並於上開舢舨內扣得如原判決附表一、三所示之
禁藥及附表二所示非屬禁藥之藥品等情。因將第一審科刑判決撤
銷，改判仍依牽連犯，從一重論處上訴人明知為禁藥而販賣（累
犯）罪刑（處有期徒刑八月）；固非無見。
惟查：（一）除刑事訴訟法有特別規定外，已受請求之事項未予
判決者，其判決當然為違背法令，為該法第三百七十九條第十二
款所明定。則檢察官如就被告之全部犯罪事實，以實質上或裁判
上一罪起訴者，因其刑罰權單一，在審判上為一不可分割之單一
訴訟客體，法院自應就全部犯罪事實予以合一審判，以一判決終
結之，如僅就其中一部分加以審認，而置其他部分於不論，即屬
刑事訴訟法第三百七十九條第十二款所稱已受請求之事項未予判
決之違法。依起訴書犯罪事實欄之記載，上訴人係於高雄外海向
不明貨輪購買管制進口逾公告數額如起訴書附表所示之走私禁藥
一批，裝載至自己船上「運送」回港，意圖「轉賣」圖利（見起
訴書正本犯罪事實欄第四行至第六行）；其證據並所犯法條欄則
認上訴人係以一行為違反藥事法第八十三條第一項及懲治走私條
例第三條第一項罪嫌；惟原判決僅就該起訴書附表編號二、三、
五、六、八至十三、十五至二六、三十至三二所示之藥品（即原
判決附表一所示），認定係上訴人運送及意圖販賣而販入之禁藥
，而論上訴人牽連犯明知為禁藥而運送及明知為禁藥而販賣二罪
；另起訴書附表編號二八、二九所示之禁藥（即原判決附表三）
，則認定係上訴人受一不詳姓名成年男子之託，代為運送入港之
禁藥，而認上訴人與該不詳姓名成年男子共犯明知為禁藥而運送
罪，並認其所犯明知為禁藥而運送及明知為禁藥而販賣二罪間，
有方法結果之牽連犯關係，乃從一重之藥事法第八十三條第一項
明知為禁藥而販賣罪處斷。另就上訴人被訴違反懲治走私條例及
運送、販賣起訴書附表編號一、七、十四所示之禁藥部分，則認
均不構成犯罪，乃於理由內敘明不另為無罪之諭知。然就上訴人
被訴明知起訴書附表編號四所示之青龍膏六十罐係禁藥，仍予運
送、販賣及販賣起訴書附表編號二八、二九所示之禁藥（即原判
決附表三）等部分，是否亦構成犯罪，則均未審認、判決，顯有
已受請求之事項未予判決之違法。（二）有罪之判決書，應記載
認定犯罪事實所憑之證據及其認定之理由，刑事訴訟法第三百十
條第一款定有明文，而認定事實所憑之證據，須確實存在，倘判
決書內所記載之證據，與卷內筆錄或證物之內容不相適合，則其
判決之根據，實際上並不存在，自屬採證違法。依原判決理由說
明，係依憑上訴人先後於行政院海岸巡防署南部地區巡防局第五
岸巡總隊（下稱第五岸巡隊）、檢察官偵查、第一審及原審之自
白，作為認定事實之基礎；惟其於第五岸巡隊係供稱：「（問：
你走私貨品為何？數量？）成藥，我只跟他說我要兩萬元的貨品
」、「（問：託運的酬勞多少？）一箱一千元，載運十箱共一萬
元」（見第五岸巡隊卷第六頁）；於偵查中乃供稱：「我說要買
二萬元的藥，他們就拿那些東西給我」（見偵查卷第二五頁背面
），與其於第一審及原審所供不符；原判決未加取捨，即均採為
判決之基礎，致其事實認定，與其援引作為判決基礎之上訴人在
第五岸巡隊及檢察官偵查中之供述不符，此部分採證法則之運用
，於法有違。上訴意旨執以指摘原判決違背法令各節，非無理由
，應認原判決有撤銷發回更審之原因。又原判決敘明不另為無罪
諭知（即原判決正本理由欄四）部分，因檢察官認與前揭發回部
分，有裁判上一罪關係，基於審判不可分原則，應併予發回。
據上論結，應依刑事訴訟法第三百九十七條、第四百零一條，判
決如主文。
中　　華　　民　　國　九十六　年　  一 　 月 　十八 　日
                      最高法院刑事第十二庭
                          審判長法官  林　永　茂
                                法官  洪　文　章
                                法官  蘇　振　堂
                                法官  蕭　仰　歸
                                法官  何　菁　莪
      本件正本證明與原本無異
                                      書  記  官
中　　華　　民　　國　九十六　年    一　  月  二十五　日
                                                   ｍ
